臺北高等行政法院裁定
　　　　　　　　　　　　　　　　　　 96年度聲字第00007號
聲　請　人　甲○○
上列聲請人與相對人臺灣板橋地方法院檢察署間因聲請保全證據
事件，本院裁定如下：
    主  文
聲請駁回。
聲請程序費用由聲請人負擔。
    理  由
一、按「證據有滅失或礙難使用之虞，…得向法院聲請保全；…
    」「（第1 項）保全證據之聲請，應表明下列各款事項：一
    、他造當事人，如不能指定他造當事人者，其不能指定之理
    由。二、應保全之證據。三、依該證據應證之事實。四、應
    保全證據之理由。（第2 項）前項第1 款及第4 款之理由，
    應釋明之。」「釋明事實上之主張者，得用可使法院信其主
    張為真實之一切證據。但依證據之性質不能即時調查者，不
    在此限。」行政訴訟法第176 條規定準用民事訴訟法第368
    條前段、第370 條第1 項第4 款、第2 項、第284 條定有明
    文。是當事人以證據有滅失或礙難使用之虞向行政法院聲請
    保全證據，自應就保全證據之理由，提出能即時調查之證據
    ，使行政法院信其主張為真實，否則行政法院即難認其聲請
    有其必要，不應准其所請。次按公法上之爭議，除法律別有
    規定外，得提起行政訴訟，行政訴訟法第2 條定有明文。又
    檢察機關實施之犯罪偵查、訴追程序及刑事法院之審判程序
    ，係以實現國家刑罰權為目的之司法程序，應循刑事訴訟法
    所定之特別程序為之，行政法院並無審判權，此在證據之保
    全，亦應為相同之處理，合先敘明。
二、聲請意旨略以：民國（下同）95年12月4 日臺灣板橋地方法
    院之法警於民事庭執行職務，因其知悉當時民事事件原告即
    本件聲請人係在監受刑人，即與被告共同凌虐聲請人，經聲
    請人向臺灣板橋地方法院檢察署告訴王順權傷害，惟該署竟
    以96年度偵字第4440號不起訴處分，有臺灣板橋地方法院檢
    察署96年4 月4 日板檢榮玄96偵4440字第28813 函及該函文
    說明二所載光碟片可參。臺灣板橋地方法院檢察署濫權不起
    訴，致損害聲請人之權益，聲請人現起訴不及，證據有礙難
    使用之虞，因聲請人原刑事告訴狀聲明所用之證據方法即臺
    灣板橋地方法院民事庭95年12月4 日原告民事事件之錄影帶
    ，臺灣板橋地方法院檢察署96年度偵字第4440號偵查中不為
    勘驗，不起訴處分後，於上開函文避重就輕，聲請人非經保
    全證據，不能調查云云。
三、本件依聲請人所述，係聲請保全臺灣板橋地方法院民事庭95
    年12月4 日原告民事事件之錄影帶或光碟片，以追究臺灣板
    橋地方法院檢察署是否濫權不起訴。原告僅謂臺灣板橋地方
    法院檢察署96年4 月4 日板檢榮玄96偵4440字第28813 函文
    對於臺灣板橋地方法院民事庭95年12月4 日原告民事事件之
    錄影帶避重就輕云云，而未對於該證據有滅失或礙難使用之
    虞的理由，有所釋明，即難認其聲請有其必要，是其聲請證
    據保全已與法不合。何況，依聲請人所述，若相對人所屬人
    員是否涉及刑事責任之問題，聲請人欲保全證據，應依刑事
    訴訟法第1 編第12章第5 節規定，向該管檢察官或法院聲請
    證據保全，非屬行政訴訟之管轄權範圍。從而，本件聲請證
    據保全，揆諸上開規定及說明，於法尚有未合，不應准許。
四、依行政訴訟法第104 條、民事訴訟法第95條、第78條，裁定
    如主文。
中　　華　　民　　國　　96　　年　 　5　　月　 17  　 日
                        第五庭審判長法  官  張瓊文
                                    法  官  王碧芳
                                    法  官  胡方新
上為正本係照原本作成。
如不服本裁定，應於送達後10日內向本院提出抗告狀（須按他造
人數附繕本）。
中　　華　　民　　國　　96　　年　 　5　　月　 17  　 日
            　　　　　　   　　　　 書記官  陳幸潔
